臺灣彰化地方法院刑事判決　　　　　　　96年度訴字第2051號
公　訴　人　臺灣彰化地方法院檢察署檢察官
被　　　告　甲○○
上列被告因違反毒品危害防制條例案件，經檢察官提起公訴（96
年度毒偵字第4924號），本院合議庭裁定由受命法官獨任進行簡
式審判程序，茲判決如下：
    主  文
甲○○施用第一級毒品，累犯，處有期徒刑玖月，扣案之注射針
筒支、塑膠鏟管壹支均沒收；又施用第二級毒品，累犯，處有
期徒刑伍月。應執行有期徒刑壹年，扣案之注射針筒支、塑膠
鏟管壹支均沒收。
    犯罪事實
一、甲○○曾於民國94年間因施用第1 、2 級毒品案件，經臺灣
    臺中地方法院以94年度訴字第186 號刑事判決分別判處有期
    徒刑1 年、7 月，應執行有期徒刑1 年5 月確定；復於94年
    間因竊盜案件，經本院以94年度易字第380 號刑事判決判處
    有期徒刑8 月確定，上揭3 罪經聲請法院裁定應執行有期徒
    刑2 年確定後，經移送執行，於96年3 月27日因縮短刑期假
    釋出監並付保護管束，於96年5 月4 日假釋保護管束期滿視
    為執行完畢。其前於90年間因施用毒品案件，經本院以90年
    度毒聲字第1518號裁定令入戒治處所施以強制戒治，並以90
    年度毒聲字第2521號裁定停止戒治付保護管束，並於91年6
    月25日保護管束期滿視為強制戒治執行完畢；復於94年間因
    施用第1 、2 級毒品案件，經臺灣臺中地方法院於94年8 月
    16日以94年度訴字第186 號刑事判決分別判處有期徒刑1 年
    、7 月，應執行有期徒刑1 年5 月，並於94年9 月8 日確定
    。詎其不知悔改，明知海洛因及甲基安非他命，分別業經公
    告為毒品危害防制條例第2 條第2 項第1 、2 款所列管之第
    1 、2 級毒品，不得非法持有、施用，竟於前揭強制戒治執
    行完畢釋放後5 年內，於94年間再犯施用毒品案件，經法院
    判處罪刑確定後，復分別基於施用第1 級毒品海洛因、第2
    級毒品甲基安非他命之犯意，於96年8 月14日上午10時許，
    在其位於彰化縣彰化市公園廁所內，(一)將海洛因摻水以注射
    針筒注射入體內之方式，施用第1 級毒品海洛因1 次；(二)另
    以吸食器隔熱燒烤吸食煙霧之方式，施用第2 級毒品甲基安
    非他命1 次。嗣經警方於96年8 月14日下午5 時45分，在彰
    化縣彰化市○○路○段41號前臨檢而查獲，並扣得其於前揭
    施用第1 級毒品海洛因之注射針筒3 支、塑膠鏟管1 支，且
    於96年8 月14日晚上7 時30分採尿送驗後，始知上情。
二、案經彰化縣警察局彰化分局報請臺灣彰化地方法院檢察署檢
    察官偵查起訴。
    理  由
一、本案被告甲○○所犯係死刑、無期徒刑、最輕本刑為3 年以
    上有期徒刑以外之罪，其於準備程序就前揭被訴事實為有罪
    之陳述，經受命法官告知簡式審判程序之旨，並聽取其與公
    訴人之意見後，本院認無不得或不宜改依簡式審判程序進行
    之處，爰依刑事訴訟法第273 條之1 第1 項、第284 條之1
    ，裁定本案由受命法官獨任進行簡式審判程序，合先敘明。
二、訊據被告對其於上揭時、地，分別施用第1 級毒品海洛因及
    施用第2 級毒品甲基安非他命各1 次之事實，均坦承不諱（
    參見本院96年11月12日審判筆錄）。且扣案之注射針筒3 支
    、塑膠鏟管1 支，均係被告所有供其施用第1 級毒品海洛因
    所用之物，業經被告於本院審理中供明在卷，可資佐證。另
    查：
  (一)被告係於96年8 月14日晚上7 時30分，經警方採集被告尿液
    送驗結果，呈嗎啡及甲基安非他命陽性反應，此有臺灣檢驗
    科技股份有限公司96年8 月24日報告編號00000000號濫用藥
    物尿液檢驗報告、委託檢驗尿液代號與真實姓名對照表各1
    份附卷可稽，足見被告確有分別各施用第1 、2 級毒品海洛
    因、甲基安非他命之事實，應可認定。
  (二)按海洛因施用入人體後水解還原成嗎啡，再循嗎啡之代謝方
    式排出體外，業據行政院衛生署藥物食品檢驗局73藥檢壹字
    第030221號函說明綦詳，且依醫學臨床實驗及根據英國藥學
    會出版Isolation and Indentification of Drugs一書第二
    版載明：口服或注射海洛因後可快速吸收，並於血液中迅速
    代謝成6 —乙醯嗎啡，然後轉變成嗎啡；再毒品施用後於尿
    液、血液中可檢出之最大時限，與施用劑量、施用頻率、施
    用方式、施用者飲水量之多寡、個人體質、檢體收集時間點
    及所用檢測方法之靈敏度等因素有關，因個案而異，一般於
    尿液中可檢出之最大時限，古柯鹼為施用後1 至4 天、海洛
    因為2 至4 天、嗎啡為2 至4 天、大麻為1 至10天、安非他
    命為1 至4 天、甲基安非他命為1 至5 天、MDMA為1 至4 天
    、MDA 為1 至4 天、Ketamine為2 至4 天等語，業經行政院
    衛生署藥物食品檢驗局92年7 月17日管檢字第0920005404號
    函、92年7 月23日管檢字第0920005609號函載明明確。是參
    酌前揭報告，被告自白於前揭時間分別有施用第1 級毒品海
    洛因、第2 級毒品甲基安非他命各1 次之犯行等語，核與事
    實相符，應堪採信。
  (三)施用第1 、2 級毒品為犯罪行為，毒品危害防制條例第10條
    定有處罰明文。故施用第1 、2 級毒品者，依前揭規定本應
    科以刑罰。惟基於刑事政策，對合於一定條件之施用者，則
    依同條例第20條、第23條之規定，施以觀察、勒戒及強制戒
    治之保安處分。毒品危害防制條例於92年7 月9 日修正公布
    ，自93年1 月9 日施行，其中第20條、第23條將施用毒品之
    刑事處遇程序，區分為「初犯」及「5 年內再犯」、「5 年
    後再犯」。依其立法理由之說明：「初犯」，經觀察、勒戒
    或強制戒治後，應為不起訴處分或不付審理之裁定；經觀察
    、勒戒或強制戒治執行完畢釋放後，「5 年內再犯」者，因
    其再犯率甚高，原實施之觀察、勒戒及強制戒治既已無法收
    其實效，爰依法追訴或裁定交付審理。至於經觀察、勒戒或
    強制戒治執行完畢釋放後，「5 年後再犯」者，前所實施之
    觀察、勒戒或強制戒治已足以遮斷其施用毒品之毒癮，為期
    自新及協助其斷除毒癮，仍適用「初犯」規定，先經觀察、
    勒戒或強制戒治之程序。從而依修正後之規定，僅限於「初
    犯」及「5 年後再犯」二種情形，始應先經觀察、勒戒或強
    制戒治程序。倘被告於5 年內已再犯，經依法追訴處罰，縱
    其第3 次（或第3 次以上）再度施用毒品之時間，在初犯經
    觀察、勒戒或強制戒治執行完畢釋放5 年以後，已不合於「
    5 年後再犯」之規定，且因已於「5 年內再犯」，顯見其再
    犯率甚高，原實施觀察、勒戒或強制戒治，已無法收其實效
    ，即應依該條例第10條處罰（最高法院95年度第7 次刑事庭
    會議決議要旨參照）。經查，被告前於90年間因施用毒品案
    件，經本院以90年度毒聲字第1518號裁定令入戒治處所施以
    強制戒治，並以90年度毒聲字第2521號裁定停止戒治付保護
    管束，並於91年6 月25日保護管束期滿視為強制戒治執行完
    畢；復於94年間因施用第1 、2 級毒品案件，經臺灣臺中地
    方法院於94年8 月16日以94年度訴字第186 號刑事判決分別
    判處有期徒刑1 年、7 月，應執行有期徒刑1 年5 月，並於
    94年9 月8 日確定等情之事實，此有臺灣高等法院被告前案
    紀錄表、臺灣彰化地方法院檢察署刑案資料查註紀錄表各1
    份附卷可參。被告前既曾因施用毒品案件，經強制戒治後，
    復於強制戒治執行完畢釋放後5 年內，再犯施用毒品罪，且
    經法院判處罪刑確定，被告於犯罪事實欄一所示時間分別再
    度各施用海洛因、甲基安非他命之犯行等情，即非屬毒品危
    害防制條例第20條第3 項所定「5 年後再犯」之情形，檢察
    官逕行起訴，要無不合。依前開說明，本案被告上開所為，
    係於上揭強制戒治執行完畢釋放後5 年內，再犯施用毒品罪
    ，且經法院判處罪刑確定後，分別再度各犯本案之毒品危害
    防制條例第10條第1 、2 項施用第1 、2 級毒品罪，本案事
    證明確，被告上開犯行，洵堪認定。至公訴意旨認為被告上
    揭施用毒品犯行，係於前揭強制戒治執行完畢釋放後，5 年
    內再犯等語，容有誤會，附此敘明。
三、按海洛因、甲基安非他命分別為毒品危害防制條例第2 條第
    2 項第1 、2 款所明定之第1 、2 級毒品。核被告於犯罪事
    實欄一(一)部分所為，係犯毒品危害防制條例第10條第1 項之
    施用第1 級毒品罪；犯罪事實欄一(二)部分所為，係犯毒品危
    害防制條例第10條第2 項之施用第2 級毒品罪。被告各持有
    第1 、2 級毒品進而施用，其持有之低度行為分別為施用之
    高度行為所吸收，均不另論持有毒品之罪。被告所犯上開2
    罪，犯意各別，行為互異，應分論併罰。另查，被告曾於94
    年間因施用第1 、2 級毒品案件，經臺灣臺中地方法院以94
    年度訴字第186 號刑事判決分別判處有期徒刑1 年、7 月，
    應執行有期徒刑1 年5 月確定；復於94年間因竊盜案件，經
    本院以94年度易字第380 號刑事判決判處有期徒刑8 月確定
    ，上揭3 罪經聲請法院裁定應執行有期徒刑2 年確定後，經
    移送執行，於96年3 月27日因縮短刑期假釋出監並付保護管
    束，於96年5 月4 日假釋保護管束期滿視為執行完畢等情，
    此有臺灣高等法院被告前案紀錄表、臺灣彰化地方法院檢察
    署刑案資料查註紀錄表各1 份存卷可考，其於5 年內故意再
    犯本案有期徒刑以上之2罪，均為累犯，應依刑法第47條第1
    項之規定各加重其刑。爰審酌被告前因施用毒品案件，經強
    制戒治執行完畢釋放後，仍未能徹底戒絕毒品，復犯本案施
    用毒品罪，顯見其無戒毒悔改之意，惟念其施用毒品之手段
    、施用毒品乃自戕一己之身體健康，尚未對他人造成危害，
    且犯後均已坦承犯行，態度良好等一切情狀，各量處如主文
    所示之刑，並定其應執行之刑。又被告上揭所為之犯罪時間
    ，均係在96年4 月24日以後所犯，核與中華民國96年罪犯減
    刑條例第2 條第1 項之應減刑規定不符，自均不應予減輕其
    刑。至扣案之注射針筒3 支、塑膠鏟管1 支，均係被告所有
    供其於犯罪事實欄一(一)所示之施用第1 級毒品海洛因所用之
    物，業經被告供明在卷，業如前述，爰各依刑法第38條第1
    項第2 款之規定，併予宣告沒收如主文所示，併此敘明。
據上論斷，應依刑事訴訟法第273 條之1 第1 項、第299 條第1
項前段，毒品危害防制條例第10條第1 項、第2 項，刑法第11條
前段、第47條第1 項、第51條第5 款、第38條第1 項第2 款，判
決如主文。
本案經檢察官莊佳瑋到庭執行職務。
中　　華　　民　　國　　96　　年　　11　　月　　21　　日
                  刑事第八庭      法　官  唐中興
以上正本證明與原本無異。
如不服本判決，應於判決送達後10日內，向本院提出上訴書狀，
上訴書狀應「敘述具體上訴理由」，並按他造當事人之人數附繕
本。「切勿逕送上級法院」。
中　　華　　民　　國　　96　　年　　11　　月　　21　　日
　　　　　　　　　　　            書記官  施惠卿
附錄本案判決論罪科刑法條：
毒品危害防制條例第10條
施用第1級毒品者，處6月以上5年以下有期徒刑。
施用第2級毒品者，處3年以下有期徒刑。
